【裁判字號】    89,訴,2611
【裁判日期】    891212
【裁判案由】    違反野生動物保育法等
【裁判全文】
臺灣高雄地方法院刑事判決                        八十九年度訴字第二六一一號
    公  訴  人  臺灣高雄地方法院檢察署檢察官
    被      告  甲○○
右列被告因違反野生動物保育法等案件，經檢察官提起公訴（八十九年度偵字第二二
○七七號），本院判決如左：
    主  文
甲○○未具族群逾越環境容許量之條件，獵捕保育類野生動物，處有期徒刑捌月，緩
刑參年。扣案之含電瓶電具壹組、竹竿參支均沒收。
    事  實
一、甲○○明知高身鏟頷魚（即高鯓凅魚）係水產動物，且經中央主管機關行政院農
    業委員會（以下簡稱農委會）公告為瀕臨絕種保育類野生動物，除非其族群量逾
    越環境容許量，且已先經地方主管機關許可，否則不得獵捕，其竟未經地方主管
    機關許可，為圖自己食用，於民國八十九年九月二十九日下午五時許，在高雄縣
    六龜鄉老濃溪三合橋下游五百公尺處，以其所有之含電瓶電具一組、竹竿三支為
    工具，電取高身鏟頷魚十三隻，嗣於同日下午六時三十分許，為警當場查獲，並
扣得上開以電氣捕獲之高身鏟頷魚十三隻、含電瓶電具一組、竹竿三支。
二、案經高雄縣警察局六龜分局報請臺灣高雄地方法院檢察署檢察官偵查起訴。
    理  由
一、右揭犯罪事實，業據被告甲○○於警訊、偵查及本院審理中供承不諱，並有高身
    鏟頷魚十三隻、含電瓶電具一組、竹竿三支扣案及贓物領據一紙附卷可稽。又被
    告捕得之魚類係瀕臨絕種保育類野生動物高身鏟頷魚，業經高雄縣六龜鄉公所秘
    書柯新武鑑認明確，復有高身鏟頷魚之辨識圖所及資料兩張及行政院農業委員會
    保育類野生動物名錄一紙附卷可為佐証。本件事證明確，被告犯行洵堪認定。
二、核被告甲○○在非族群量逾越環境容許量且亦未經地方主管機關許可之下，任意
    以電氣獵捕屬保育類野生動物高身鏟頷魚之行為，係違反野生動物保育法第十八
    條第一項第一款及漁業法第四十八條第一項第三款等規定，應依野生動物保育法
    第四十一條第一項第一款及漁業法第六十條第一項之規定處罰之。上述二罪係被
    告以單一獵捕行為犯之，自屬一行為觸犯數罪名之想像競合犯，應依刑法第五十
    五條之規定從一重之野生動物保育法第四十一條第一項第一款之未具第十八條第
    一項第一款之條件獵捕保育類野生動物罪處斷。爰審酌被告以電氣方式獵捕保育
    類野生動物及水產動物，破壞自然生態之平衡及物種之多樣性，然獵捕之動機在
    於食用，數量非多，侵害情節非大，且犯後坦承犯行，犯後態度堪稱良好等一切
    情狀，酌情量處如主文所示之刑。再查被告未曾受有期徒刑以上刑之宣告，有台
    灣高等法院被告全國前案紀錄表一份在卷可參，其經此警訊、偵查及審理、論罪
    科刑程序之教訓，當知所警惕，應無再犯之虞，本院認本件宣告之刑，以暫不執
    行為適當，爰併予宣告緩刑三年，以啟自新。扣案之含電瓶電具一組、竹竿三支
    係查獲供犯本罪所用之器具，依野生動物保育法第五十二條第一項後段規定，應
    宣告沒收。至遭獵捕之高身鏟頜魚十三隻，業經高雄縣三民鄉公所楠梓溪生態保
    育稽查員黃文通領回，此有贓物領據乙紙附卷可按，爰不予宣告沒收，附此敘明
    。
三、公訴意旨另以：被告事實欄所載之時地，以其所有之含電瓶電具一組、竹竿三支
    為工具，電取本件保育類野生動物高身鏟頷魚十三隻，為警當場查獲，因認被告
    亦違反野生動物保育法第十九條第一項第三款之規定，涉犯同法第四十一條第一
    項第三款之罪嫌云云。惟按野生動物保育法第十八條第一項之規定，保育類野生
    動物原則上均應保育而不得獵捕，同法第十九條既係針對獵捕野生動物之方法為
    禁止之規定，解釋上自應以該野生動物例外得獵捕為前提。且違反同法第十九條
    第一項規定之罰則為第四十一條第一項第三款，違反第十八條第一項第一款之處
    罰條文係規定於同條項第一款，二者法定刑度完全相同，未有針對獵捕方式規定
    較重刑度之情形。故若對不得獵捕之野生動物加以獵捕，無論以何方式為之，獵
    捕者即違反同法第十八條第一項之規定，而可依同法第四十一條第一項第一款之
    規定處罰之，自無因獵捕方式違反第十九條第一項各款之規定而另適用第四十一
    條第一項第三款規定之必要。從而野生動物保育法第四十一條第一項第三款之「
    違反第十九條第一項規定」，應係限於有得獵捕野生動物之情形，而採取第十九
    條第一項所禁止使用之方法獵捕之情形始足當之。查本件被告並無得獵捕該等高
    身鏟頷魚之例外情事已如前述，按諸上開說明，被告以電氣方法獵捕保育類野生
    動物雖屬事賓，然仍無成立野生動物保育法第四十一條第一項第三款之餘地。惟
    公訴意旨既認此部份犯行與上開有罪部份係屬想像競合犯之裁判上一罪關係，自
    無庸另為無罪之諭知，附此敘明。
據上論斷，應依刑事訴訟法第二百九十九條第一項前段，野生動物保育法第四十一條
第一項第一款、第五十二條第一項後段，漁業法第六十條第一項，刑法第十一條、第
五十五條、第七十四條第一款，判決如主文。
本案經檢察官秦德進到庭執行職務
中      華      民      國    八十九    年     十二     月     十二     日
                                臺灣高雄地方法院刑事第七庭
                                    法  官  蔡  國  卿
右正本證明與原本無異。
如不服本判決，應於判決送達後十日內，向本院提出上訴狀。
                                    書記官  邱  靜  銘
中      華      民      國    八十九    年     十二     月      十五    日
附錄本案論罪科刑法條全文：
野生動物保育法第四十一條
有下列情形之一，處六月以上五年以下有期徒刑，得併科新台幣二十萬元以上一百萬
元以下罰金：
一  未具第十八條第一項第一款之條件，獵捕、宰殺保育類野生動物者。
二  違反第十八條第一項第二款規定，未經中央主管機關許可，獵捕、宰殺保育類野
    生動物者。
三  違反第十九條第一項規定，使用禁止之方式，獵捕、宰殺保育類野生動物者。
漁業法第六十條第一項
違反第四十八條第一項各款規定之一者，處五年以下有期徒刑、拘役或併科新台幣十
五萬元以下罰金。


司法院資訊處製作；財團法人民間司法改革基金會備份。
